臺灣臺中地方法院刑事判決　　　　　　　　　　　　九十一年度訴字第一七一三號
　　公　訴　人　臺灣臺中地方法院檢察署檢察官
　　被　　　告　甲○○
　（公訴人誤繕為史豔煌）
右列被告因偽造文書案件，經檢察官聲請以簡易判決處刑（九十一年度偵字第七七七
三號），經本院臺中簡易庭認不得以簡易判決處刑，簽移由普通庭依通常程序審理（
九十一年度中簡字第一一五九號），本院判決如左：
    主  文
甲○○無罪。
    理  由
一、聲請簡易判決處刑意旨略以：被告甲○○（公訴人誤繕為史豔煌）係臺中市警察
    局第五分局北屯派出所（公訴人誤繕為南屯派出所）警員，為公務人員。明知乙
    ○○於民國九十一年一月二日上午十一時三十分許到派出所，係因其車牌號碼Ｈ
    Ｋ－七三四六號自用小客車之車牌污損，為向監理所申請換領新車牌而前往備案
    ，並非車牌遺失或失竊。詎甲○○竟在職務上所掌公文書之受理報案單登載為遺
    失車牌，而在性質上屬文書之電腦電磁記錄上鍵入ＨＫ－七三四六號車牌失竊之
    不實事項，足以生損害於乙○○及警察機關偵辦犯罪之正確性。嗣因乙○○於九
    十一年二月十一日下午四時五十分許，駕駛懸掛前開車牌之自用小客車行經臺中
    縣沙鹿鎮○○路公館農會前，為警查獲以誣告罪移送時，始查悉上情。因認被告
    涉犯刑法第二百十三條之公務員登載不實事項於公文書罪嫌云云。
二、按犯罪事實應依證據認定之，無證據不得推定其犯罪事實；又不能證明被告犯罪
    者，應諭知無罪之判決，刑事訴訟法第一百五十四條及第三百零一條第一項分別
    定有明文。又認定不利於被告之事實，須依積極證據，茍積極證據不足為不利於
    被告事實之認定時，即應為被告有利之認定，更不必有何有利之證據，最高法院
    三十年上字第八一六號著有判例可資參照。次按刑法第二百十三條之不實登載公
    文書罪之成立，除客觀上公務員在其職務上所掌公文書，有為虛偽不實之登載行
    為，且足生損害於公眾或他人外，其在主觀上須明知為不實。所謂明知係指直接
    之故意而言。又按刑事犯罪之成立，須犯罪行為人對於犯罪之行為具有「知」與
    「欲」，即行為人於主觀上須具有犯罪之故意，始得成立。
三、本件公訴人認被告涉犯刑法第二百十三條之公務員登載不實事項於公文書罪嫌，
    無非係以右揭犯罪事實業據被告坦承不諱，核與證人乙○○所為之供述相符，並
    有車牌失竊詳細資料畫面一紙、車輛竊盜、車牌失竊資料個別查詢表─查詢車輛
    認可資料一紙、臺中市警察局車牌遺失受理報案單一紙附卷可稽，為主要論據。
    惟訊據被告則堅決否認有何如公訴人所指之明知為不實之事項，而登載於職務上
    所掌之公文書之犯罪故意，並辯稱：乙○○的車牌原先有六個號碼，已經掉了一
    個號碼，伊在受理報案單上所填寫者是遺失一面車牌，但警局的電腦只能鍵入失
    竊，不能鍵入遺失。伊受理遺失車牌時，規定如有開立證明一定要鍵入電腦，但
    又無法鍵入遺失，所以只好鍵入失竊，伊沒有故意登載不實的犯意等語。
四、本院查：（一）、訊據證人乙○○於本院審理時到庭結證稱：「我去監理所要申
    請新的車牌，監理所說要先去派出所報遺失才可申請補發新的車牌。車牌是Ｈ不
    見了，需要有報案單，才可換發（問：ＨＫ－七三四六號車牌是否有缺損？）」
    等語（詳見本院九十一年八月五日審判筆錄），參見九十一年度偵字第三三三一
    號偵查卷第七頁所附之照片內容，足認證人乙○○上開所結證稱之：伊原車牌號
    碼「ＨＫ－七三四六號」中之「Ｈ」英文字母確係遺失不見乙情，應屬實情無誤
    。（二）、又依卷附由被告所製作之「臺中市警察局車牌遺失受理報案單（警刑
    車字第Ａ三一三二五八號」可知，被告確實係在該受理報案單上填載「汽牌一面
    」遺失，而非係自始即故意登載為車牌「失竊」，又依該受理報案單說明欄內第
    一點之規定被告亦應將所受理之案件輸入電腦，然又依卷附內政部警政署九十一
    年六月十一日警署刑偵字第０九一００九七二四七號函所為說明：「本署車輛竊
    盜暨車牌遺失作業系統，係提供輸入失竊、遺失車輛（牌）資料，並無其他欄項
    可供輸入區分失竊、遺失或毀損等事由」，再參酌「車牌失竊詳細資料畫面」及
    「車輛竊盜、車牌失竊資料個別查詢報表－查詢車牌認可資料」二份電腦畫面亦
    可知，其上並無「遺失」之欄位，僅有「失竊」之輸入欄位，是以由卷附之被告
    受理上開乙○○之報案程序及所登載之資料，益見被告上開所辯：乙○○的車牌
    原先有六個號碼，已經掉了一個號碼，伊在受理報案單上所填寫者是遺失一面車
    牌，但警局的電腦只能鍵入失竊，不能鍵入遺失，伊受理遺失車牌時，規定如有
    開立證明一定要鍵入電腦，但又無法鍵入遺失，所以只好鍵入失竊，伊沒有故意
    登載不實的犯意乙節，應可採信。從而本件被告雖有對於職務上所掌之公文書有
    登載不當之情況，然此係警政電腦系統設計之問題，要難以此逕為認定被告主觀
    上具有明知為不實之事項而登載於職務上所掌之公文書之犯罪故意。此外，復查
    無其他積極證據足認被告有何如公訴人所指訴之犯行，不能證明被告犯罪，揆諸
    首揭說明，自應諭知被告為無罪之判決，以免冤抑。
據上論斷，應依刑事訴訟法第四百五十二條、第三百零一條第一項，判決如主文。
本案經檢察官林蓉蓉到庭執行職務。
中      華      民      國      九十一      年      八    月    十九    日
                                    臺灣臺中地方法院刑事第六庭
                                        法  官  許  旭  聖
右正本證明與原本無異。
如不服本判決，應於送達後十日內向本院提出上訴狀（須附繕本），上訴於
臺灣高等法院臺中分院。
                                        書記官
中      華      民      國      九十一      年      八    月    十九    日
